台灣高等法院臺中分院民事判決　九十年度家上字第七三號
　　　上　訴　人　甲○○
　　　送達代收人　劉麗妤
　　　被上訴人　　乙○○
右當事人間請求離婚事件，上訴人對於中華民國九十年四月二十六日臺灣彰化地方法
院九十年度婚字第六三號第一審判決提起上訴，本院判決如左：
    主    文
上訴駁回。
第二審訴訟費用由上訴人負擔。
    事實及理由
一、本件上訴人起訴主張：兩造於八十七年十二月十二日結婚，現婚姻關係仍存續中
    ，惟自結婚之始兩造即相處不睦，同床一週即分房居住，僅有婚姻之名而無婚姻
    之實。又分居之主因應歸咎於被上訴人經常無理取鬧，冷漠相對或口角衝突造成
    上訴人精神蒙受極大壓力，因而被迫辭去現職，並於八十八年四月一日北上桃園
    求職，且分居迄今。又被上訴人與上訴人之父母黃榮崇、周碧玉同住期間，被上
    訴人不思孝順，早出晚歸甚至不見蹤跡，並對公、婆不理不睬或惡言相向。又被
    上訴人篤信紫薇斗數命盤之說，堅信上訴人為其最後歸宿，但非真心喜歡上訴人
    ，致婚姻自始即無感情維繫之力量存在，顯難期待婚姻能圓滿融洽，此從被上訴
    人婚前寄給上訴人書信可以窺見。即雙方個性不合，存有無法溝通之歧見，而無
    法共同生活，為此依民法第一千零五十二條第二項之其他重大事由，難以維持婚
    姻規定，訴請離婚等情。
　　被上訴人則以：兩造於八十七年十二月十二日結婚，並協議以彰化市○○路○段
　　二一八巷五十號三樓為夫妻住所，是兩造婚後即同居於該址。而上訴人婚後創業
　　計劃因故受阻，乃於八十七年十二月三十一日辭去工作，心情低迷不能釋懷，並
　　於八十八年一月二十五日獨自留在書房過夜，開始與被上訴人分房而眠，雖經被
　　上訴人要求回房但上訴人不為所動，被上訴人為體諒原告心情，未敢堅持，嗣八
　　十八年四月一日上訴人在桃園覓得新職而離開住所至桃園任職，兩造因而分居至
　　今，無論是分房或分居，皆肇於上訴人個人行為或就業需要等因素，被上訴人並
　　無過失，自難據為離婚理由。又上訴人於前往桃園之際，即要求被上訴人遷往與
    上訴人父母同住，被上訴人為順從上訴人，應其要求至公婆家同住，惜同住期間
    遭受婆婆冷漠以待，為免繼續惡化，被上訴人曾要求返回夫妻住所居住，但為上
    訴人所拒，被上訴人不得已於八十年七月返回娘家居住，並通知上訴人假日返回
    彰化時與被上訴人聯絡以便團聚，縱使因應上訴人工作地點而將夫妻住所遷至桃
    園，亦願意配合。又兩造結婚時均為思慮成熟之男女，歷經交往後才決定結婚，
    絕無僅因偏信紫薇而委身之情，男女間感情如遇挫折難免灰心痛苦，求助命理亦
    屬人之常情，故被上訴人於婚前將其對愛情之感受已書信向上訴人表白，其中有
    挫折、愛意、對於上訴人優缺點之分析、更有希望上訴人憐惜之期待等，均顯示
    被上訴人對於上訴人一往情深，絕非盲從命理，上訴人為達離婚目的竟將書信斷
    章取義，空言毫無感情，辜負被上訴人真情，況兩造既已依法結婚，自不得以婚
    前缺乏感情作為離婚之理由等詞，資為抗辯。
二、本件原審對於上訴人之請求，判決上訴人全部敗訴，上訴人全部聲明不服，求為
    廢棄原判決，並准上訴人與被上訴人離婚；被上訴人則求為判決駁回上訴。
三、上訴人主張兩造於八十七年十二月十二日結婚，現婚姻關係仍存續之事實，有戶
　　籍謄本在卷可稽（見本院卷二一至二三頁），且為被上訴人所不爭執，自屬實在
　　。
四、又按民法第一千零五十二條第二項固規定：「有同條第一項以外之重大事由，難
    以維持婚姻者，夫妻之一方得請求離婚」；惟按是否有難以維持婚姻之重大事由
    ，判斷標準為婚姻是否已生破綻而無回復之希望，此不可由原告已喪失維持婚姻
    意欲之主觀面加以認定，而應依客觀的標準，即難以維持婚姻之事實，是否已達
    於倘處於同一境況，任何人均將喪失維持婚姻希望之程度以決之（最高法院八十
    七年度台上字第一三０四號判決參照）。經查上訴人主張有下述事由，足認定有
    「其他重大事由，難以維持婚姻」，構成離婚之原因，茲分述如下：
  (一)上訴人主張婚後兩造同房一週即分居迄今，已逾二年餘，僅有婚姻之名，而無婚
    姻之實，其主因應歸咎於被上訴人經常無理取鬧，冷漠相對或口角衝突，致上訴
    人身心俱疲痛苦不已，故逃避被上訴人之精神折磨北上工作，被上訴人對於分居
    之事實有可歸責之原因等語，但為被上訴人所否認，並以分房或分居，皆肇於上
    訴人個人行為或就業需要等因素等語置辯。查：上訴人現住於桃園居住處，係因
    現職桃園工作之故，為兩造所不爭執，自堪信為真實。又上訴人雖主張遠赴桃園
    工作係肇於被上訴人無理取鬧所致云云，然證人即上訴人之父母證人黃榮崇、周
    碧玉二人於原審證述兩造經常爭吵，夜間各睡各的（分房）等語而已，但對於爭
    執之原因，證人黃榮崇證述可能是個性不合，證人周碧玉則證稱不清楚兩造因何
    故起爭執等詞在卷（見原審卷第七八至八十頁；八二至八四頁），是以兩造發生
    縱有口角爭執，然其爭執之情形是否已逾常人所能忍受範圍，而達難以維持婚姻
    之重大事由之程度？以及是否可歸責於被上訴人所致？上訴人均未能舉證以實其
    說，其徒憑個人主觀上對他造持續蘊釀之不滿情緒，遽將夫妻間之勃谿轉認成配
    偶一方即上訴人受有難以忍受之精神虐待或被上訴人無維繫婚姻之意，顯然有誤
    ，自不得以此即認為屬於難以維持婚姻之重大事由。
  (二)上訴人主張被上訴人與上訴人之父母同住期間被上訴人不思孝順，早出晚歸甚至
    不見蹤跡，假日藉故不在家中，公婆稍唸幾句，被上訴人不理不睬或惡言相向等
    語，亦為被上訴人所否認，並辯稱其任職學校擔任導師，平日下課已是晚間九點
    四十分以後，被上訴人回到公婆家已近十時三十分，又被上訴人為充實外語，利
    用暑假期間參加外語課程，且未與公婆發生重大爭執等語。經查：被上訴人上開
    所辯，業據其提出教師約聘、上課時間表及學習證明書等件為證（見原審卷三四
    至三七頁），即被上訴人早出晚歸並非無正當理由。而證人黃榮崇證述：「我太
    太唸他（按即被上訴人，下同）時，有時候她也會回嘴或轉頭就走」等語（見原
    審卷第七九、八十頁）；證人周碧玉則證稱：「沒有爭吵，但同住期間她（按即
    被上訴人，下同）都沒有煮飯作家事，我說她時她就不理我」等情（見原審卷第
    八四頁），由證人之證詞觀之，被上訴人與公婆同住期間，並無任何積極侵害公
    、婆情勢，僅係消極避開方式，避免衝突，要難認對於公、婆有何忤逆或虐待致
    不堪共同生活之情形，況被上訴人隻身一人與公、婆同住，生活起居及日常習慣
    難免相異，自難符合公婆主觀期待，要難憑此逕認被上訴人有何忤逆不孝情形，
    故上訴人上開主張，亦無可採。
  (三)上訴人復主張被上訴人篤信紫薇斗數命盤之說，堅信上訴人為其最後歸宿，被上
    訴人並非真心喜歡上訴人，本件婚姻自始並無維繫力量存在，顯難期待婚姻能圓
    滿融洽等語，但為被上訴人所否認，並以兩造交往後才決定結婚，絕無僅因偏信
    紫薇而委身之情，如遇挫折求助命理亦屬人之常情，絕非盲從命理等語置辯。查
    上訴人雖提出被上訴人書信及字條（見原審卷五七至七十一頁）以證明被上訴人
    有迷信之情，惟按常情，常人如遇不如意事倩，請求他人或以他法指點迷津，亦
    屬人之常情，要難逕認有何迷信可言。是被上訴人縱有求助命理指點之事，亦難
    逕認有何不當之處。又上訴人雖提出被上訴人婚前書信為憑（見本院卷第七四至
    八十頁），依其書信文句記載如下：「從一開始交往，我（按即被上訴人，下同
    ）就一直反對與你（按即上訴人，下同）交往，．．．我承認我父母親一直要我
    嫁給你，他們老人家甚至阻絕了所有相親的機會，每天精神訓話半小時．．．．
    ．」、「現在想想您我相識的過程，到目前的狀況，好似是我一手造成的，是我
    攪動您一池的春水，是我成為你們的第三者，銓廷，我一直想要為我所做的行為
    負責，但所得到的回應卻一次又一次的挫折，您不斷的在傷害我，我已經沒有勇
    氣在回應您的箭傷，我終於有種感覺，銓廷您真的不適合我，嫁給你，我要做很
    多事，嫁給您又無法離婚．．．」、「對於你的表現，我真的是心如止水，也許
    你我之間再也起不了任何化學作用，．．．我真的很累，不想與你共同生活的意
    願日趨加深，．．．也許過完五月（農曆）是我該離開你的時候吧！」、「每天
    晚上我告訴我自己要嫁給你，但早上在我心底深處卻有聲音告訴我不要做這個決
    定．．．」、「我承認一開始我倆對於感情的態度，一直處於精神折磨的狀態．
    ．．」、「認識你是種緣份，但這也是我折磨的開始，我承認有時我被你折磨的
    快崩潰，．．．前陣子你逼迫我上深山時，我十分猶豫，待我克服我的障礙時，
    你卻用無情的手將我推下萬丈深淵，．．．我想我們在如此磨下去我將沒耐心，
    我將不想結婚，也許今年六月真是我們結束的時候．．．」，足證兩造婚前並無
    感情，只為結婚而結婚云云。惟按婚姻係誠摰相愛之感情結合，查兩造結婚時皆
    為有辨別事理能力之成年人，有上開戶籍謄本可按，且兩造經交往而結婚，自難
    逕認為無感情之婚姻；再人類感情難免起伏不定，自難以片面書信為憑，推定兩
    造之婚姻無任何感情存在。況感情亦可以經由時間培養，殊難以婚前感情深淺衡
    量婚後感情深淺！抑有進者，被上訴人書信之中，記載「．．我承認你是一好先
    生、好丈夫、好爸爸，．．．學長你的木訥，對事業的專心，笨笨拙拙的言談舉
    止（對女人），一一的吸引我．．」、「對你的情感與桃園快樂的回憶，深深埕
    入我的記憶深處中」、「．．我外表雖堅強，但內心是極脆弱的，但在告之你訊
    息時，我卻得不到任何關心的詞彙．．」、「．．學長，早點訂婚，對你我或許
    較好，如此一來，我就有名份至桃園找你，與你一起欣賞夜景，共組神仙家庭，
    且容世俗規範」、「．．只因你是我目前看的上，喜歡上的人」等文句，尚多次
    提及其受上訴人忽略、未獲關心以及對於上訴人之情愫，益證被上訴人對上訴人
    存有豐富之情感無誤。故上訴人事後託辭雙方婚姻自始即無感情基礎，以及被上
    訴人因迷信而與其結婚，婚姻難以維持云云，俱無可採。
  (四)另上訴人主張兩造個性不合，存有無法溝通之歧見，無法共同生活，婚姻難以維
    持，且無維繫必要等語，然兩造有何難以溝通致無法維繫婚姻之情形？未據上訴
    人提出具體事證加以說明佐證，縱認上訴人主觀上已喪失維持婚姻意欲，惟睽諸
    前揭說明，亦難謂客觀上已達於難以維持婚姻之重大事由，而據以請求離婚。
五、綜上所述，本件上訴人主張兩造間婚姻存有難以維持之重大事由，為不足採，被
    上訴人抗辯兩造間婚姻並無難以維持之重大事由，尚屬可信。從而，上訴人主張
    本於民法第一千零五十二條第二項之規定，訴請判決離婚，即無理由，不應准許
    。原審為上訴人敗訴之判決，並無不合。上訴意旨指摘原判決不當，求予廢棄改
    判，為無理由，應予駁回。
六、本件事證已臻明確，兩造其餘攻擊或防禦方法及所提證據，均與本院心證之形成
    及判決結果，不生影響，爰不一一再加以論述，併此明．
七、據上論結，本件上訴為無理由，依民事訴訟法第四百四十九條第一項、第七十八
    條，判決如主文。
中　　　華　　　民　　　國　　九十一　　年　　　二　　　月　　二十二　　日
~B1民事第六庭審判長法　官　吳火川
~B2　　　　　　　　法　官　饒鴻鵬
~B3　　　　　　    法　官  陳繼先
右為正本係照原本作成。
如對本判決上訴，須於收受判決送達後二十日內向本院提出上訴書狀，其未表明上訴
理由者，應於提出上訴後二十日內向本院提出上訴理由書（須按他造人數附具繕本）
，並繳納送達用雙掛號郵票拾份（每份參拾肆元）。
上訴時應提出委任律師或具有律師資格之人之委任狀；委任有律師資格者，另應附具
律師及格證書及釋明委任人與受任人有民事訴訟法第四百六十六條之一第一項但書或
第二項（詳附註）所定關係之釋明文書影本。
~B 　 　　　　　　書記官　劉建智
中　　　華　　　民　　　國　　九十一　　年　　　二　　　月　　二十五　　日
附註：
民事訴訟法第四百六十六條之一（第一項、第二項）
對於第二審判決上訴，上訴人應委任律師為訴訟代理人。但上訴人或其法定代理人具
有律師資格者，不在此限。
上訴人之配偶、三親等內之血親、二親等內之姻親，或上訴人為法人、中央或地方機
關時，其所屬專任人員具有律師資格並經法院認為適當者，亦得為第三審訴訟代理人
。
　　　　　　　　　　　　　　　　　　　　　　　　　　　　　　　　　　　　Ｙ
